臺灣彰化地方法院刑事判決　　　　　　　　　　　　　九十一年度易字第一九號
　　公　訴　人　臺灣彰化地方法院檢察署檢察官
　　被　　　告　丁○○
右列被告因詐欺等案件，經檢察官提起公訴（九十一年度偵字第二四五號），本院判
決如左：
    主  文
丁○○共同連續商業負責人，以明知為不實之事項，而填製會計憑證，處有期徒刑肆
月，如易科罰金，以參佰元折算壹日。
    事  實
一、丁○○為設在彰化縣花壇鄉○○路○段三一六號「楓情名店」之商業負責人，於
    民國八十八年間因妨害風化罪，經台灣彰化地方法院判處有期徒刑五月，緩刑三
    年，至九十一年七月九日期滿。竟仍不知悔改，於緩刑期間明知楓情名店為中國
    信託商業銀行股份有限公司（下稱中國信託商銀）之特約商店，依其與中國信託
    商銀所簽訂特約商店合約書第二條之記載：「甲方（即楓情名店）不得接受非實
    際消費性之簽帳融資墊付現款（即俗稱調現），或其它變相之融資」，竟與丙○
    ○（業經另案審結）共同基於意圖為自己不法之所有之概括犯意聯絡，自九十年
    五月十三日起至九十年六月七日止，由丙○○多次持因失竊而不知情之乙○○所
    有之誠泰銀行信用卡（卡號為0000000000000000號），及因失
    竊而不知情之甲○○所有之富邦銀行信用（卡號為0000000000000
    000號）卡前往「楓情名店」，由不知情上述信用卡已失竊而未經持卡人授權
    同意使用之丁○○提供丙○○刷卡，每筆簽帳金額中，除部分支付護膚按摩之消
    費款外，所餘部分以假消費、真借款之方式，由丁○○提供簽帳金額百分之三十
    至百分之五十不等之款項，交付丙○○作為借款金（刷卡時間及金額詳如附表，
    實際借貸金額不詳）。羅榮雄明知上述借貸金額實際上並非消費性之簽帳款，仍
    將不實之消費金額資料，登載於其業務上所製作之會計憑證即簽帳單（均未扣案
    ）上，並透過ＥＤＣ刷卡機之電子傳輸方式，將不實資料傳輸至中國信託商銀電
    腦主機而提出請款，致使中國信託商銀於陷於錯誤，再經聯合信用卡處理中心向
    發卡銀行（即誠泰銀行及富邦商業銀行）進行帳務清算後，由中國信託商銀將簽
    帳金額（扣除手續費）如數撥付羅榮雄所指定之帳戶，均足生損害於銀行對於信
    用卡消費管理及主管機關對該公司單據查核管理之正確性。嗣丙○○因另案涉犯
    竊盜罪嫌，於九十年七月間為警查獲，而循線查知上情。
二、案經台灣彰化地方法院檢察署檢察官自動檢舉偵查起訴。
    理  由
一、訊據被告丁○○對於右述事實均坦承不諱，核與另案被告丙○○供述情節相符，
    並有中國信託商銀刑事陳報狀（附件包括：中國信託商銀特約商店合約書、商店
    基本資料表、申請加入特約商店彙辦單、特約商店印鑑申請書、保證書、切結書
    、刷卡機簽帳末端機申請表、彰化縣稅捐稽徵處函文影本各一份）、簽帳單影本
    八紙、誠泰銀行信用卡繳款通知書影本一紙附卷可稽。又另案被告丙○○因前述
    犯行，業經本院以九十一年度訴字第一二四號判決有罪在案，亦有該刑事判決附
    卷可憑。至公訴人雖認被告係向財團法人聯合信用卡處理中心請領帳款，惟該中
    心回函明確表示「楓情名店」並非該中心之特約商店，此有該中心九十年十一月
    二十日聯卡商服字第九○三○五九號函附於偵卷可稽，被告自無從向該中心請領
    帳款，又被告向中國信託商銀請款之程序，依中國信託商銀所提供之「商店基本
    資料表」記載，被告係申請ＥＤＣ刷卡機提供客戶簽帳消費，復依「中國信託商
    銀特約商店合約書」第八條之記載，當被告使用ＥＤＣ將累計之整批簽帳交易筆
    數、金額，以電子傳送至中國信託商銀電腦主機時，即視同完成請款，此與起訴
    書所記載之請款方式不同，故公訴人就被告請款程序之部分記載容有誤會，應併
    予敘明。另查被告之前案紀錄，則有台灣高等法院被告全國前案紀錄表附卷可佐
    。本件事證明確，被告犯行堪以認定。
二、按以信用卡刷卡消費，特約商店必須製作簽帳單一式三聯（或二聯），由刷卡人
    於其上簽名認證後，特約商店除將其中一聯交由刷卡人收執，一聯持向收單銀行
    請款（如以電子傳輸方式請款則無此聯）外，另一聯則由特約商店留存作為內部
    憑證，再憑以製作記帳憑證並登入帳簿，於此簽帳單乃足以證明會計事項發生之
    會計憑證，縱其等未按規定設置帳簿，仍應成立商業會計法第七十一條第一款之
    罪，至商業會計法第七十一條第一款明知為不實事項填製會計憑證之罪，為刑法
    第二百十六條、第二百十五條行使業務上文書登載不實罪之特別規定，故無庸另
    論刑法所定之行使業務上文書登載不實罪，此有最高法院八十八年度台上字第一
    一四九號判決可資參照。核被告羅榮雄所為，係犯刑法刑法第三百三十九條第一
    項詐欺取財罪，及商業會計法第七十一條第一款之明知為不實事項填製會計憑證
    罪，公訴人認被告此部分係犯刑法第二百十六條、第二百十五條之罪，尚有未洽
    ，起訴法條應予變更。被告羅榮雄與另案被告丙○○就詐欺取財罪之間，互有犯
    意之連絡及行為之分擔，為共同正犯。再查被告羅榮雄製作簽帳單供另案被告丙
    ○○簽名而製作不實之會計憑證，足見渠等間亦有犯意之聯絡及行為之分擔，故
    雖另案被告丙○○並無商業負責人之特定身分，惟依刑法第三十一條第一項之規
    定，另案被告丙○○就上述商業會計法第七十一條第一款之罪仍應以共犯論。查
    被告先後多次詐欺犯行，及明知為不實事項填製會計憑證之犯行，均時間緊接，
    各該罪名與構成要件相同，顯係均基於概括犯意而為，各應依連續犯規定論以一
    罪，並加重其刑。其所犯詐欺罪與明知為不實事項填製會計憑證罪之間，則有方
    法結果之牽連關係，應依刑法第五十五條之規定，應從較重之明知為不實事項填
    製會計憑證罪處斷。爰審酌被告多次以假消費、真刷卡之方式，提供另案被告丙
    ○○調取現金，使發卡銀行對持卡人之信用能力評估錯誤，而需承擔較高之呆帳
    風險，其對金融信用交易秩序危害甚鉅，惡性非輕等一切情狀，量處如主文所示
    之刑，並諭知易科罰金之折算標準，以示懲戒。
據上論斷，應依刑事訴訟法第二百九十九條第一項前段、第三百條，商業會計法第七
十一條第一款，刑法第二十八條、第五十六條、第三百三十九條第一項、第五十五條
、第四十一條第一項前段、罰金罰鍰提高標準條例第一條前段、第二條，判決如主文
。
本案經檢察官林鈴淑到庭執行職務。
中      華      民      國    九十一  年      十      月      三      日
                              臺灣彰化地方法院刑事第三庭
                                    審判長法官  余  仕  明
                                    法      官  李  雅  俐
                                    法      官  黃  玉  齡
右正本證明與原本無異。
如不服本判決，應於判決送達後十日內向本院提出上訴狀( 須附繕本 )。
告訴人或被害人對於判決如有不服具備理由請求檢察官上訴者，其上訴期間之計算係
以檢察官收受判決正本之日期為準。
                                    法院書記官  林  憲  男
中      華民      國    九十一  年      十      月      八      日
附表：
┌──┬────────┬─────┬──┬────────┬─────┐
│編號│    刷卡時間    │ 刷卡金額 │編號│    刷卡時間    │ 刷卡金額 │
│    │                │（新台幣）│    │                │（新台幣）│
├──┼────┬───┼─────┼──┼────┬───┼─────┤
│ 一 │90.05.13│18:40 │   5925元 │ 五 │90.06.02│13:34 │   5500元 │
├──┼────┼───┼─────┼──┼────┼───┼─────┤
│ 二 │90.05.14│12:15 │   4825元 │ 六 │90.06.03│00:31 │   2625元 │
├──┼────┼───┼─────┼──┼────┼───┼─────┤
│ 三 │    同右│21:58 │   5250元 │ 七 │    同右│00:51 │   2625元 │
├──┼────┼───┼─────┼──┼────┼───┼─────┤
│ 四 │90.05.15│23:35 │  12075元 │ 八 │90.06.07│01:07 │  10500元 │
└──┴────┴───┴─────┴──┴────┴───┴─────┘
附錄法條：
商業會計法第七十一條
        商業負責人、主辦及經辦會計人員或依法受託代他人處理會計事務之人員
            有左列情事之一者，處五年以下有期徒刑、拘役或科或併科新台幣十五萬
            元以下罰金：
            一  以明知為不實之事項，而填製會計憑證或記入帳冊者。
            二  故意使應保存之會計憑證、帳簿報表滅失毀損者。
            三  意圖不法之利益而偽造、變造會計憑證、帳簿報表內容或撕毀其頁數
                者。
            四  故意遺漏會計事項不為記錄，致使財務報表發生不實之結果者。
            五  其他利用不正當方法，致使會計事項或財務報表發生不實之結果者。
刑法第三百三十九條
            意圖為自己或第三人不法之所有，以詐術使人將本人或第三人之物交付
            者，處五年以下有期徒刑、拘役或科或併科一千元以下罰金。
            以前項方法得財產上不法之利益或使第三人得之者，亦同。
            前二項之未遂犯罰之。
